臺灣高等法院臺南分院刑事判決　　 96年度上更(一)字第293號
　　上　訴　人　臺灣雲林地方法院檢察署檢察官
　　上　訴　人
　　即　被　告　甲○○
　　指定辯護人　本院公設辯護人乙○○
上列上訴人因被告違反毒品危害防制條例案件，不服臺灣雲林地
方法院九十五年度訴字第五七一號中華民國九十六年一月十二日
第一審判決（起訴案號：臺灣雲林地方法院檢察署九十五年度偵
字第三九一六號），提起上訴，判決後經最高法院第一次發回更
審，本院判決如下：
    主      文
原判決關於販賣第二級毒品及定執行刑部分均撤銷。
甲○○販賣第二級毒品，未遂，處有期徒刑參年捌月，扣案之含
第二級毒品甲基安非他命及第四級毒品先驅原料藥麻黃鹼成分之
白粉（淨重０．０七公克）與扣案之塑膠瓶壹個，其上殘留之第
二級毒品甲基安非他命均沒收銷燬之，另扣案之分裝袋貳佰個及
行動電話壹支（含0000000000號行動電話門號ＳＩＭ
卡壹枚）均沒收。
    事      實
一、甲○○明知安非他命係毒品危害防制條例第二條第二項第二
    款所列管之第二級毒品，依法不得販賣，詎其竟意圖營利，
    於民國九十五年五月十七日下午三時八分及同日下午三時三
    十二分許，以其所有之號碼為0000000000號之行
    動電話為聯絡工具，於接獲王永忠（綽號「阿忠」）以門號
    0000000000號之行動電話撥打其上開行動電話向
    其購買安非他命之要約後，雙方遂於電話中談妥由甲○○以
    新台幣一千元之代價，將其基於意圖販賣而販入以外之其他
    原因而持有之安非他命一包販賣予王永忠，並約定在雲林縣
    元長鄉○○街二十一號甲○○住處外交付安非他命，惟因王
    永忠無法支付約定之買賣價金，甲○○乃未將安非他命交付
    予王永忠，甲○○販賣第二級毒品犯行始因而未遂。嗣於民
    國九十五年八月二日下午三時二十分許，在雲林縣元長鄉○
    ○路八之九號其居住處為警查獲，並於一樓客廳查獲含第二
    級毒品甲基安非他命與第四級毒品先驅原料藥麻黃鹼成分之
    白粉一包（淨重０．０七公克）、殘留第二級毒品甲基安非
    他命成分之塑膠瓶一個及其所有供販賣第二級毒品聯絡用之
    行動電話一支（含門號0000000000號ＳＩＭ卡一
    枚），繼又於車號ＲＯ－三０二二號自用小客車內查獲其所
    有預備供販賣第二級毒品分裝用之分裝袋二百個。
二、案經雲林縣警察局虎尾分局及海岸巡防總局中部地區巡防局
    雲林機動查緝隊移送臺灣雲林地方法院檢察署檢察官偵查起
    訴。
    理      由
甲、証據能力部分：
一、按被告以外之人於偵查中向檢察官所為之陳述，除顯有不可
    信之情況者外，得為證據，刑事訴訟法第一百五十九條之一
    第二項定有明文。經查：証人王永忠、林永吉二人於檢察官
    偵查中具結後所為之陳述，因檢察官原則上均能遵守法律規
    定，不致違法取供，另被告、辯護人及檢察官於本院審理時
    亦同意捨棄傳訊証人王永忠、林永吉二人（見本院更一審卷
    第六十九頁及第七十頁筆錄），足見証人王永忠、林永吉二
    人於偵查中經具結後向檢察官所為之陳述，應無顯有不可信
    之情況，揆諸前開規定，其等於偵查中經具結後向檢察官所
    為之陳述，自得為証據。
二、次按被告以外之人於審判外之陳述，雖不符前四條之規定，
    而經當事人於審判程序同意作為證據，法院審酌該言詞陳述
    或書面陳述作成時之情況，認為適當者，亦得為證據，刑事
    訴訟法第一百五十九條之五第一項亦定有明文。經查：本件
    被告、辯護人及檢察官於本院審理時對於(一)、被告所有之0
    000000000號行動電話與證人王永忠所使用之00
    00000000號行動電話於民國九十五年五月十七日下
    午三時零八分與同日下午三時三十二分先後二次之通聯監聽
    譯文（按即外放之通訊監聽譯文卷第十頁譯文）。(二)、被告
    所有之0000000000號行動電話與證人林永吉所使
    用之0000000000號行動電話於民國九十五年五月
    二十日下午五時一分與同日下午五時二分先後二次之通聯監
    聽譯文（按即外放之通訊監聽譯文卷第二十三頁譯文），均
    表示同意作為証據，並捨棄傳訊証人王永忠、林永吉二人（
    見本院更一審卷第六十九頁及第七十頁筆錄），是本院審酌
    上開電話監聽譯文內容均係警察機關依合法程序所取得乙節
    ，有台灣雲林地方法院檢察署中華民國九十五年五月二十四
    日第０００三四九號通訊監察書與通訊監察書電話附表及台
    灣雲林地方法院檢察署中華民國九十五年四月二十七日第０
    ００二六五號通訊監察書與通訊監察書電話附表等在卷可稽
    （附於原審卷第二十三頁及第二十八頁），衡情其內容既係
    利用機器而為機械性之進行所取得，應無人為之加工介入，
    而具有真實性等作成時之一切情況，認為適當，爰均將之列
    為証據。
三、另本件所引用之上開通訊監查書、電話附表、法務部調查局
    中華民國九十五年九月三日調科壹字第０九五二三００九一
    七０號鑑定書及憲兵司令部刑事鑑識中心中華民國九十五年
    九月十八日（95）安鑑字第０一六０八號鑑驗通知書等資料
    ，亦均經被告、辯護人及檢察官於本院審理時表示同意作為
    証據（見本院更一審卷第六十九頁及第七十頁筆錄），是本
    院審酌上開書面作成之資料，均係依據當時之實際情況而製
    作，應無不當之人為因素所介入，其內容應具備合法可信之
    適當性保障，而具有真實性等作成時之一切情況，認為適當
    ，爰均將之列為証據。
乙、論罪科刑部分：
一、訊據上訴人即被告甲○○矢口否認有上開犯行，辯稱：伊並
    未販賣安非他命予王永忠，另王永忠亦無錢可購買安非他命
    ，王永忠說要買毒品只是隨便說說而已，當天伊叫王永忠來
    只是要罵他，伊並未販賣毒品給王永忠等語，經查：
  １、證人王永忠於偵審中業已証稱「（提示九十五年五月十七
      日下午三點八分及三點三十二分通訊監察譯文，問：這是
      你與甲○○的通話紀錄，是否坦承你有向他買毒品？）答
      ：我沒有錢就沒有買成了」、「問：這些通話內容你都有
      說（朗讀譯文）？答：有」、「（問：照這兩通通訊監察
      譯文所示，你有向甲○○買毒品，你做何解釋？）答：我
      有去他家找他，但是我沒有錢，我沒有向他拿過毒品」（
      以上見偵字第三九一六號卷第十七頁筆錄）、「（問：你
      的綽號叫什麼？）答：阿忠」、「（問：你的行動電話幾
      號？）答：0000000000號」、「（問：請審判
      長提示通訊監察譯文第十頁九十五年五月十七日下午三點
      八分及三點三十二分，這是不是你與被告甲○○的通話內
      容？）答：是的」、「（問：依照你的監聽譯文，你有沒
      有拿到毒品？）答：沒有」、「（問：後來他有無拿毒品
      給你？）答：沒有」、「（問：當時你問他，二哥你那邊
      有硬的嗎，硬的是指什麼？）答：安非他命」、「問：提
      示監聽譯文，這內容是不是你講的話（譯文第十頁）？答
      ：這些都是我講的話，是我打給被告甲○○」、「（問：
      二哥是誰？）答：被告甲○○」、「（問：你說的『硬的
      』是指什麼？）答：安非他命」、「（他出來後，有無拿
      東西給你？）答：沒有」（以上見原審卷第一二六頁至第
      一二八頁筆錄）等語綦詳，另被告所有之號碼為0000
      000000號之行動電話與證人王永忠所使用之號碼為
      0000000000號之行動電話，於民國九十五年五
      月十七日下午三時八分及三十二分之時段確有通話（Ａ：
      代表被告，Ｂ：代表王永忠），其中下午三時八分之通話
      內容為「Ｂ：二哥你那邊有硬的嗎？Ａ；有。Ｂ：我現在
      過去你那邊哦。Ａ：你是誰？Ｂ：我阿忠啦! Ａ：不是我
      這邊的。Ｂ：這樣哦。Ａ：好啦，過來啦，你要多少？」
      ，另同日下午三時三十二分之通話內容為「Ｂ：你拿一包
      一千的出來好不好？Ａ：好」乙節，亦有被告及証人王永
      忠二人所不否認之通訊監聽譯文一紙在卷可稽（附於外放
      之通訊監聽譯文卷第十頁），即被告於警詢中亦供稱「在
      車上之毒品分裝袋二百個是我買來裝毒品的」等語（見虎
      尾分局虎警偵字第０九五一０００六二四號警詢卷第三頁
      筆錄），此外並有被告所有之分裝袋二百個及號碼為00
      00000000號之行動電話一支扣案可稽，另扣案之
      上開分裝袋二百個均係未曾使用過之新品等情，亦經本院
      當庭勘驗屬實，並記明筆錄在卷（見本院更一審卷第七十
      頁及第八十四頁筆錄），按扣案之上開分裝袋多達二百個
      ，數量非少，衡情若非為分裝以供販賣毒品之用，而係為
      供施用毒品之用，衡情又何須準備數量如此多之分裝袋之
      必要，足見上開分裝袋顯係預備供販賣安非他命時用以分
      裝毒品所使用之事實，應堪認定。是綜合上開通訊監聽譯
      文所載內容、証人王永忠於偵審中所為之上開供述及扣案
      之物品等資料，足証被告於民國九十五年五月十七日下午
      三時八分及同日下午三時三十二分許，於接獲王永忠以行
      動電話撥打其行動電話向其購買安非他命之要約後，雙方
      於電話中確已談妥由被告以新台幣一千元之代價，將其持
      有（按係指基於意圖販賣而販入以外之其他原因而持有，
      理由詳後述）之安非他命一包販賣予王永忠，並約定在被
      告住處外交付安非他命，惟因王永忠無法支付約定之買賣
      價金，被告乃未將安非他命交付予王永忠，被告販賣第二
      級毒品犯行始因而未遂之事實，應堪認定。次查：近來政
      府為杜絕毒品之氾濫，對查緝施用、販賣毒品之工作，無
      不嚴加執行，設若無利可圖，衡情一般持有毒品之人當無
      輕易將所持有之毒品轉讓他人而甘冒於再次向他人購買時
      ，而有被查獲移送法辦之危險之理，此觀諸被告見証人王
      永忠無法支付價金即不願將安非他命交付予証人王永忠即
      知，足証被告販賣第二級毒品安非他命，顯非未圖獲利，
      亦堪認定。
  ２、雖証人王永忠於偵審中另供稱「我是向他問說有無安非他
      命，他說如果我有錢的話，要幫我調，但因為後來我沒有
      錢，所以沒有調成」（以上見偵字第三九一六號卷第十六
      頁筆錄）、「我有問他有沒有毒品，他說他沒有，我說你
      沒有毒品，如果你有的話，我也沒有錢向你買」、「我從
      來都沒有買過毒品」（以上見原審卷第一二六頁反面至第
      一二七頁筆錄）等語，經核與上開監聽譯文所載「Ｂ：你
      拿一包一千的出來好不好？Ａ：好」等內容明顯不符，應
      屬事後迴護被告之詞，應不足採。
  ３、辯護意旨雖以起訴書既認「被告意圖營利而販賣第一級毒
      品海洛因及安非他命之犯意，先於不詳時間、地點向姓名
      、年籍不詳，綽號『阿玲』之成年女子取得數量不詳之海
      洛因及安非他命」等語，則被告應係同時同地，向同一人
      販入二種毒品，應屬一行為觸犯二罪名，足見本件被告被
      訴販賣安非他命與海洛因部分，應為裁判上一罪，茲被告
      被訴販賣海洛因部分，業經判決確定，則其被訴販賣第二
      級毒品安非他命部分，自應諭知免訴之判決等語為被告辯
      護。經查：被告甲○○於檢察官偵訊中固供稱「（問：你
      的海洛因及安非他命從何處取得？）答：從一個叫『阿玲
      』的女人那裡取得」等語（見偵字第三九一六號卷第四十
      七頁筆錄），惟本件非但無其他補強證據足以証明被告之
      安非他命確係向綽號「阿玲」之女子所購買，更無任何積
      極証據足以証明被告係以意圖營利之犯意而向綽號「阿玲
      」之女子或其他不詳姓名之人販入安非他命，且起訴書亦
      未認定被告係「同時」向綽號阿玲之女子「販入」海洛因
      及安非他命，另被告於本院審理時復供稱「（問：綽號『
      阿玲』者為何人？）答：一個販賣毒品的人，其姓名住址
      我均不清楚」、「（問：是否有向『阿玲』購買第一級及
      第二級毒品？）答：我只有向她購買過第一級毒品一次，
      沒有向她買安非他命」、「（問：你向阿玲購買第一級毒
      品是否自己要販賣用？）答：沒有，我要吸食用的」等語
      明確（見本院更一審卷第八十七頁筆錄），足見本件並無
      任何積極証據足資証明被告係基於意圖營利之犯意而販入
      第二級毒品安非他命，或係基於意圖營利之犯意而同時販
      入第一級毒品海洛因及第二級毒品安非他命，是自難認被
      告所犯販賣第一級毒品犯行及第二級毒品犯行，係一行為
      觸犯二罪名，辯護意旨認被告所犯販賣第一級毒品犯行及
      第二級毒品犯行，係一行為觸犯二罪名，其中被訴販賣海
      洛因部分，業經判決確定，則被訴販賣第二級毒品安非他
      命部分，自應諭知免訴之判決等語，應屬無據，應不足採
      。
  ４、按意圖營利而販入第二級毒品，雖未及賣出，固應依販賣
      既遂罪論處。惟查本件依上所述，並無任何積極証據足資
      証明被告係基於意圖營利之犯意而販入第二級毒品安非他
      命，依有利被告認定之原則，自應認被告販賣予証人王永
      忠之安非他命係基於意圖販賣而販入以外之其他原因而持
      有，是本件尚難依「意圖營利而販入第二級毒品，雖未及
      賣出，仍應依販賣既遂罪論處」之原則，認被告販賣安非
      他命予王永忠之犯行，雖未將毒品安非他命交付予王永忠
      ，仍應論以既遂罪，併此敘明。惟按刑法上未遂罪，係指
      已著手於犯罪行為之實行而不遂者而言，而所謂著手，係
      指犯人對於構成犯罪之事實開始實行而言。另販賣毒品行
      為是否既遂，應視買賣是否完成為斷，倘已締結買賣契約
      而尚未為標的物之交付，仍屬販賣未遂（本件發回前最高
      法院九十六年台上字第三八三四號判決、八十九年台上字
      第二七九八號判決及八十六年台上字第二五九一號判決意
      旨參照）。本件被告販賣予証人王永忠之安非他命，依上
      所述，既係基於意圖販賣而販入以外之其他原因而持有，
      且於電話中復與王永忠談妥，由其以一千元之代價，將其
      持有之安非他命一包販賣予王永忠，並約定在雲林縣元長
      鄉○○街二十一號其住處外交付安非他命，足見其與王永
      忠之間確已達成買賣毒品安非他命之合意，其顯已著手販
      賣安非他命之犯行至明，是其雖因王永忠無法支付約定之
      買賣價金，因而未將安非他命交付予王永忠，揆諸上開說
      明，仍應論以販賣第二級毒品未遂罪，併此敘明。
  ５、是綜上所述，被告罪証已明確，所辯要屬卸責之詞，均不
      足採，其上開犯行，洵堪認定。
二、按行為後法律雖有修正，但其內容僅係形式上做文字之修正
    ，或僅係將法理明文化，或僅係易動法條項次時，因未涉及
    犯罪構成要件或處罰內容之變更，自非屬法律之變更，而無
    依刑法第二條第一項之規定予以比較新舊法之必要，惟修正
    後之內容如客觀上已涉及犯罪構成要件或處罰內容等實質上
    變更時，即屬法律之變更，而應依刑法第二條第一項之規定
    比較新舊法。至比較結果，如修正後之內容，依行為人所犯
    個案具體主觀上比較結果，認並無有利之情形時，依刑法第
    二條第一項前段之規定，即應適用舊法即行為時法，如有利
    於行為人時，則應依刑法第二條第一項後段之規定，適用新
    法即裁判時法，足見應否適用刑法第二條第一項之規定比較
    新舊法，應取決於修正後法條之實質內容，於客觀上是否已
    有變更為依據，而非取決於是否有利於行為人，至於究竟應
    適用行為時法或裁判時法，始應就行為人所犯個案做具體主
    觀上之比較以判斷新法是否有利於行為人，如新法有利於行
    為人，則應適用新法即裁判時法，如新法並無有利於行為人
    之情形時，則應適用舊法即行為時法。查被告行為後，於民
    國九十四年二月二日修正公布之刑法第三十三條第五款、第
    六十五條第二項、第六十七條及第六十八條等條文，已於民
    國九十五年七月一日施行，其中：、第三十三條第五款由
    原先之「罰金：一元以上」，修正為「罰金：新台幣一千元
    以上，以百元計算之」，足見修正後刑法第三十三條第五款
    之規定已變更法定刑罰金刑最低刑度為新台幣一千元。、
    第六十五條第二項由原先之「無期徒刑減輕者，為七年以上
    有期徒刑」之規定，修正為「無期徒刑減輕者，為二十年以
    下十五年以上有期徒刑」。、第六十七條、第六十八條由
    原先之「有期徒刑加減者，其最高度及最低度同加減之」、
    「拘役或罰金加減者，僅加減其最高度」，修正為「有期徒
    刑或罰金加減者，其最高度及最低度同加減之」、「拘役加
    減者，僅加減其最高度」，足見罰金刑部分已由僅加減其「
    最高度」修正為「最高度及最低度」同加減之。是依上開規
    定，被告行為後刑法第三十三條第五款、第六十五條第二項
    、第六十七條及第六十八條等條文之內容，於客觀上均已發
    生實質上之變更，揆諸前開說明，自應依新修正刑法第二條
    第一項之規定予以比較適用。茲審酌修正後刑法第三十三條
    第五款之規定無異提高法定刑罰金刑之最低刑度；另修正後
    刑法第六十七條及第六十八條之規定，則將罰金刑之最低度
    修正為應加減之；至就法定刑無期徒刑部分，經依法減輕其
    刑之後之科刑範圍而言，應以舊法第六十五條第二項之規定
    有利於被告；足見修正後刑法第三十三條第五款、第六十五
    條第二項、第六十七條及第六十八條之規定，均無有利於被
    告之情形。是綜合比較新舊法結果，以舊法較有利於被告，
    依民國九十五年七月一日施行之刑法第二條第一項前段之規
    定，自應適用行為時法即民國九十五年七月一日修正施行前
    刑法第三十三條第五款、第六十五條第二項、第六十七條及
    第六十八條，合先敘明。
三、次按安非他命乃毒品危害防制條例第二條第二項第二款所稱
    之第二級毒品，依法不得販賣及持有，乃被告竟意圖營利而
    販賣第二級毒品安非他命，雖雙方僅就買賣之內容達成合意
    ，而尚未將標的物安非他命交付予買受人，核其所為係犯毒
    品危害防制條例第四條第六項、第二項之販賣第二級毒品未
    遂罪，其持有第二級毒品之低度行為為其販賣第二級毒品之
    高度行為所吸收，不另論罪，又其行為僅止於未遂階段，為
    未遂犯，爰依刑法第二十五條第二項之規定減輕其刑。公訴
    意旨疏未詳查致認被告已將安非他命交付予買受人王永忠，
    因認被告此部分犯行係犯毒品危害防制條例第四條第二項之
    販賣第二級毒品既遂罪，容有未洽。
四、另本件查獲之白粉一包經鑑定結果，含第二級毒品甲基安非
    他命及第四級毒品先驅原料藥麻黃鹼成分，計淨重０．０七
    公克、空包裝重０．五公克等情，固有法務部調查局中華民
    國九十五年九月三日調科壹字第０九五二三００九一七０號
    鑑定書一紙在卷可稽（附於原審卷第四十七頁），惟本件並
    無任何積極証據足資証明被告販賣予証人王永忠之安非他命
    即係上開扣案之物品，是本件僅足以証明被告持有第四級毒
    品而已，並不足以証明其有何販賣、轉讓、意圖販賣而持有
    第四級毒品之犯行，亦不足以証明其有何引誘、或以欺瞞之
    方式使人施用第四級毒品之犯行，自難謂其涉有上開販賣、
    轉讓、意圖販賣而持有第四級毒品或有何引誘、或以欺瞞之
    方式使人施用第四級毒品之犯行，至其持有第四級毒品部分
    ，因毒品危害防制條例並無處罰持有第四級毒品之規定，自
    難謂其有何罪責，併此敘明。又扣案之塑膠瓶一個，內有第
    二級毒品甲基安非他命成分乙節，亦有憲兵司令部刑事鑑識
    中心中華民國九十五年九月十八日（95）安鑑字第０一六０
    八號鑑驗通知書一份在卷可稽（附於原審卷第六十六頁之一
    ），惟亦無任何積極証據足資証明被告販賣予証人王永忠之
    安非他命即係該塑膠瓶內之甲基安非他命，併此敘明。
五、原審以被告罪証已明確，因予論罪科刑，固非無見，惟查：
    本件扣案之分裝袋二百個均係未曾使用過之新品乙節，依上
    所述，業經本院當庭勘驗屬實，並記明筆錄在卷，足見上開
    分裝袋應係被告所有預備供犯販賣第二級毒品罪所用之物，
    原審疏未詳查致認係供犯罪所用之物，因而依毒品危害防制
    條例第十九條第一項之規定宣告沒收，容有未洽；又扣案之
    天平一台（含砝碼一盒）、電子秤一台、分裝吸管三支、分
    裝袋一千二百個，依後所述，並非被告所有或供犯罪或供預
    備犯罪之用，原審疏未詳查，併予宣告沒收，亦有未洽。是
    檢察官上訴意旨就原審已斟酌刑法第五十七條各款所列情狀
    而未逾越法定刑度之屬於法院依職權自由裁量之量刑事項，
    指摘原審量刑過輕（見本院更一審卷第六十八頁）及被告上
    訴意旨或否認犯罪，或認本件應諭知免訴之判決，因而指摘
    原判決不當，雖均無理由，惟原判決既有上開可議之處，即
    屬無可維持，自應由本院將原判決關於販賣第二級毒品及定
    執行刑部分予以撤銷改判，期臻妥適。爰審酌被告明知毒品
    安非他命具有成癮性，服用後會產生依賴性，且戒解不易，
    嚴重破壞人之身心健康，竟為圖一己之私利，販賣毒品予他
    人施用，犯罪結果影響社會善良風俗及公共秩序不輕，幸其
    尚未將安非他命交付予買受人，其販賣之對象僅一人，且未
    獲得價金及其犯罪後否認犯行等一切情狀，量處如主文第二
    項所示之刑。又查獲之含第二級毒品甲基安非他命及第四級
    毒品先驅原料藥麻黃鹼成分之白粉（計淨重０．０七公克）
    ，因其內所含之第四級毒品與第二級毒品已相互混合摻雜，
    於客觀上已無法析離，爰均併依毒品危害防制條例第十八條
    第一項前段之規定宣告沒收銷燬之，又殘留在扣案之塑膠瓶
    內之甲基安非他命，係第二級毒品，亦應依毒品危害防制條
    例第十八條第一項前段之規定宣告沒收銷燬之，至包裝上開
    白粉之包裝袋及塑膠瓶均非供本件販賣第二級毒品罪所用之
    物，爰未併予宣告沒收；又於車上查獲之分裝袋二百個，業
    據被告供稱係其所有用來分裝毒品之用等語明確（見虎尾分
    局虎警偵字第０九五一０００六二四號警詢卷第三頁筆錄）
    ，且均係未曾使用過之新品乙節，亦經本院當庭勘驗屬實，
    並記明筆錄在卷，足見上開分裝袋應係被告所有預備供犯販
    賣第二級毒品罪所用之物，爰依刑法第三十八條第一項第二
    款之規定宣告沒收；又扣案之行動電話一支（含門號000
    0000000號ＳＩＭ卡一枚）亦據被告供稱係其所有（
    見本院更一審卷第八十五頁），且供本件犯販賣第二級毒品
    罪所用之物，爰依毒品危害防制條例第十九條第一項之規定
    宣告沒收。至其餘查獲之天平一台（含砝碼一盒）、電子秤
    一台、分裝吸管三支、於屋內查獲之分裝袋一千二百個、號
    碼為0000000000號之行動電話一支、注射針筒五
    支、橡膠束管二條及吸食器一組，業據被告供稱非其所有，
    且無積極証據足資証明與本件販賣第二級毒品有關，爰未宣
    告沒收，併此敘明。
丙、不另為無罪之諭知部分：
一、公訴意旨另以：被告甲○○意圖營利而基於販賣安非他命之
    犯意，於不詳時間、地點向姓名、年籍不詳之綽號「阿玲」
    之成年女子取得數量不詳之安非他命及於民國九十五年五月
    二十日下午五時許，在雲林縣元長鄉○○街二十一號住處，
    以不詳之價格欲販賣安非他命（毛量一兩至數兩）予林永吉
    一次，惟因價格並未確定而未遂，因認被告涉犯毒品危害防
    制條例第四條第二項及第六項（起訴書漏引）之販賣第二級
    毒品既遂或未遂罪。
二、按犯罪事實應依證據認定之，無證據不得認定犯罪事實，刑
    事訴訟法第一百五十四條第二項定有明文；又認定不利於被
    告之事實，須依積極証據，苟積極証據不足為被告事實之認
    定時，即應為有利被告之認定，更不必有何有利之証據，另
    認定犯罪事實，所憑之證據，雖不以直接證據為限，間接證
    據亦包括在內，然無論直接或間接證據，其為訴訟上之證明
    ，須於通常一般之人均不致於有所懷疑，而得確信其為真實
    之程度者，始得據為有罪之認定，最高法院亦分別著有三十
    年上字第八一六號判例及七十六年臺上字第四九八六號判例
    可資參照。
三、本件公訴意旨認被告甲○○涉有上開罪嫌，係以被告於檢察
    官偵訊中供稱向一綽號「阿玲」之女子取得安非他命及證人
    林永吉於偵查中之供述與卷內所附監聽譯文等為主要依據，
    惟訊據被告甲○○則堅決否認有此部分犯行，辯稱：伊並未
    向綽號「阿玲」之女子購買安非他命，亦未販賣安非他命予
    林永吉等語，茲查：
  １、被告甲○○於檢察官偵訊中固供稱「（問：你的海洛因及
      安非他命從何處取得？）答：從一個叫『阿玲』的女人那
      裡取得」等語（見偵字第三九一六號卷第四十七頁筆錄）
      ，惟本件非但無其他補強證據足以証明被告之安非他命確
      係向綽號「阿玲」之女子所購買，更無任何積極証據足以
      証明被告係以意圖營利之犯意而向綽號「阿玲」之女子販
      入安非他命，且被告於本院審理時復供稱「（問：綽號『
      阿玲』者為何人？）答：一個販賣毒品的人，其姓名住址
      我均不清楚」、「（問：是否有向『阿玲』購買第一級及
      第二級毒品？）答：我只有向她購買過第一級毒品一次，
      沒有向她買安非他命」、「（問：你向阿玲購買第一級毒
      品是否自己要販賣用？）答：沒有，我要吸食用的」等語
      明確（見本院更一審卷第八十七頁筆錄），足見本件並無
      任何積極証據足資証明被告確曾向綽號「阿玲」之人購買
      安非他命，更無任何積極証據足資証明被告係基於意圖營
      利之犯意而向一綽號「阿玲」之人販入第二級毒品安非他
      命，是自難認被告被訴此部分犯行應成立販賣第二級毒品
      罪責。
  ２、公訴意旨認被告販賣安非他命予林永吉未遂之依據，雖係
      以證人林永吉於偵訊中之供述及卷內所附通訊監聽譯文為
      主要依據，惟查：證人林永吉於偵訊中業已証稱「我的朋
      友有叫我向他（按即被告）問過有無毒品，甲○○說他沒
      有東西」、「提示九十五年五月二十日下午五時一分、五
      時二分通訊監察譯文，問：這兩通的通話內容是否為你所
      講？答：是的」、「（問：那到底一兩賣多少錢）答：不
      知道，甲○○也沒有講」、「（問『粗仔』是海洛因還是
      安非他命？）答：應該是安非他命」、「（問：所以你與
      甲○○通話內容中問他『粗仔」的是怎麼樣？）答：那是
      我幫別人家問的」等語綦詳（見偵字第三九一六號偵訊卷
      第四十一頁至第四十三頁筆錄），另被告所有之號碼為0
      000000000號之行動電話與證人林永吉所使用之
      號碼為0000000000號之行動電話，於民國九十
      五年五月二十日下午五時一分及二分之時段確有通話（Ａ
      ：代表被告，Ｂ：代表林永吉），其中下午五時一分之通
      話內容為「Ｂ：二哥我吉仔你幫我問粗仔一領（一兩）多
      少錢？Ａ：現在要問一領比較不好問。Ｂ：是哦，我現在
      朋友在問啦，可能要好幾領。Ａ：我幫你問啦。Ｂ：你是
      在問價錢到那裡。Ａ：好呀。Ｂ：不然你問一問打給我。
      Ａ：好」，另同日下午五時二分之通話內容為「Ａ：現在
      一領突然要問我也不知道要去那裡問。Ｂ：他可能要的量
      也大啦，他可能要了解現在一領大概要幾萬，他可能不只
      要一領啦。Ａ：我問問看。Ｂ：好」乙節，亦有被告及証
      人林永吉二人所不否認之通訊監聽譯文一紙在卷可稽（附
      於外放之通訊監聽譯文卷第二十三頁），足見依上開證人
      林永吉之供述及其與被告在電話中之通話內容可知，其等
      就買賣毒品契約之必要之點，即毒品之數量及價格，均未
      達成合意，參照最高法院九十五年台上字第六七六二號判
      決所載「按犯罪之著手階段，係指行為人為實現犯意而開
      始實行犯罪構成要件之行為而言。販賣毒品之犯行，自應
      以毒販與購買者，就買賣毒品之標的物及價格意思表示一
      致時，始認為已經著手販賣毒品之行為」之意旨，自應認
      被告尚未著手於犯罪行為之實行，而毒品危害防制條例並
      未處罰販賣之預備行為，是被告被訴此部分行為自不成立
      犯罪。
四、是綜上所述，被告辯稱伊並未向綽號「阿玲」之女子購買安
    非他命，亦未販賣安非他命予林永吉等語，應堪採信，本件
    公訴意旨據以起訴之証據顯不足資為証明被告確有此部分犯
    行之依據，此外復無其他積極証據足資証明被告有何上開犯
    行，是被告被訴此部分犯行尚屬不能証明，惟公訴意旨認被
    告被訴此部分犯行與前開論罪科刑部分犯行有連續犯關係，
    屬裁判上一罪，爰不另為無罪之諭知。
據上論斷，應依刑事訴訟法第三百六十九條第一項前段、第三百
六十四條、第二百九十九條第一項前段，毒品危害防制條例第四
條第六項、第二項、第十八條第一項前段、第十九條第一項，民
國九十五年七月一日施行之刑法第二條第一項前段、第十一條前
段、第二十五條第二項、第三十八條第一項第二款，判決如主文
。
本案經檢察官張太龍到庭執行職務。
中　　華　　民　　國　　96　　年　　9 　　月　　17　　日
                  台灣高等法院台南分院刑事第四庭
                         審判長法官   吳  志  誠
                               法官   陳  珍  如
                               法官   羅  心  芳
以上正本證明與原本無異。
如不服本判決，應於收受本判決後十日內向本院提出上訴書狀。
其未敘述上訴理由者並得於提起上訴後十日內向本院補提理由書
狀（均須按他造當事人之人數附繕本）「切勿逕送上級法院」。
　　　　　　　　　　 　　　　書記官   周  美  莉
中　　華　　民　　國　　96　　年　　9 　　月　　17　　日
附錄：本判決論罪科刑法條全文:
毒品危害防制條例第4條第6項、第2項
製造、運輸、販賣第二級毒品者，處無期徒刑或 7 年以上有期徒
刑，得併科新臺幣 7 百萬元以下罰金。
前五項之未遂犯罰之。
